臺灣臺中地方法院民事判決　九十三年度勞訴字第八八號
　　原　　　告　乙○○
　　被　　　告　詠盛鋁業股份有限公司
　　法定代理人　丙　○
　　被　　　告　丁○○
　　共　　　同
　　訴訟代理人　甲○○
右當事人間請求給付資遣費事件，本院於民國九十四年二月二十一日言詞辯論終結，
判決如左：
    主      文
原告之訴及假執行之聲請均駁回。
訴訟費用由原告負擔。
    事實及理由
壹、原告主張：其自民國（下同）八十二年六月二十六日起至九十三年十月三十日止
    ，受僱於被告詠盛鋁業股份有限公司（以下簡稱為詠盛公司）擔任司機之工作。
    嗣因被告丁○○以其無法管理為由，問其到底要不要做，若不要做的話，願給付
    資遣費，但未明示資遣費之數額，其即答應離職。而離職當時，被告詠盛公司雖
    曾給付原告新台幣（下同）四萬五千零六十八元；然依勞動基準法之規定，尚不
    足五十七萬八千六百九十五元。爰依勞動基準法規定之法律關係，請求被告給付
    前開資遣費等語。並聲明：（一）被告應給付原告五十七萬八千六百九十五元。
    （二）請准依職權宣告假執行。（三）訴訟費用由被告負擔。
貳、被告則均以：一、原告於九十三年十月十八日向被告丁○○提出離職要求，經被
    告詠盛公司之負責人丙○慰留未果，被告詠盛公司遂給付原告離職金四萬五千零
    六十八元，原告因而誤解其自動離職即有資遣費請求權。實則，原告離職並不符
    勞動基準法第十一條與第十四條等規定之情形，自無資遣費請求權。二、被告丁
    ○○並非勞動基準法所規定之雇主，更無給付資遣費之義務；況其未曾說過原告
    不好管理，其亦非被告詠盛公司之股東或經理人，並無代被告詠盛公司終止勞動
    契約之權限等語，資為抗辯。並聲明：（一）原告之訴駁回。（二）訴訟費用由
    原告負擔。（三）如受不利之判決，請准供擔保免為假執行。
參、兩造不爭之事實
一、原告自八十二年六月二十六日起至九十三年十月三十日止受僱於被告詠盛公司，
    擔任司機工作。
二、原告離職當時，被告詠盛公司曾支付原告四萬五千零六十八元。
三、原告離職前於九十三年十月分之薪資為四萬七千七百四十九元、九月分為四萬六
    千六百四十三元、八月分為五萬零七百七十五元、七月分為五萬五千七百九十二
    元、六月分為五萬三千二百零五元、五月分為五萬三千一百零八元。
肆、得心證之理由：
一、查前開兩造不爭之事實，既為兩造所不爭，並有勞工保險被保險人投保資料表、
    薪資袋可證，自堪信為真實。
二、按請求履行債務之訴，除被告自認原告所主張債權發生原因之事實外，應先由原
    告就其主張此項事實，負舉證之責任，必須證明其為真實後，被告於其抗辯事實
    ，始應負證明之責任，此為舉證責任分擔之原則（最高法院四十三年度台上字第
    三七七號判例參照）。再按勞動基準法為保障勞工之工作權，規定雇主除因勞工
    有勞動基準法第十二條第一項所列各款情形之一，得不經預告終止契約，且對勞
    工不給付資遣費外，雇主須有同法第十一條及第十三條但書之事由，始得經預告
    勞工而終止勞動契約，但仍須給付勞工資遣費（勞動基準法第十六條、第十七條
    參照）。至於勞工有同法第十四條情形之一時，得不經預告而終止契約，惟雇主
    仍應對勞工發給資遣費（同法第十四條、第十七條參照），足見立法係兼顧勞資
    雙方之利益。勞動基準法關於資遣費之規定，如上說明，既係為保護勞工而設，
　　則勞工與雇主既同意終止工作契約與以上規定終止勞動契約得請求發給勞工資遣
    費之情形自屬有間，勞工應無資遣費請求權之可言（司法院（76）廳民一字第二
    二七五號函可供參考）。則依前開說明，原告自應舉證證明其係依前開勞動基準
    法之規定終止勞動契約，始得請求被告詠盛公司給付資遣費，合先敘明。
三、次按證人對於待證事實之陳述，如非親自在場聞見，而係耳聞於他人之轉述或告
    知，亦即所謂傳聞證據者，此項證詞缺乏證據力，尚難輕易採信（最高法院九十
    一年度台上字第一五二一號判決參照）。查證人陳演堂於本院雖結證稱：「他（
    指原告）離職時間是九十三年十一月一日，當時我請病假不在公司。原告為何離
    職我並不清楚，因為當時我並不在場，事後有聽原告提起，原告提起離職原因是
    說詠盛鋁業的丁○○先生說要給他一筆遣散費要他離職。當時我並沒有在場親身
    見聞，是事後聽原告提起的，也沒有聽其他人說過」等語（見本院九十四年二月
    三日言詞論筆錄），則其前開證詞，既係耳聞於原告之轉述或告知，屬傳聞證據
    ，自缺乏證據能力；況其亦證稱不知原告之離職原因為何，則其前開證詞，尚難
    據為有利原告之認定。
四、況查原告於離職後曾前往被告詠盛公司，當時其與訴外人即被告詠盛公司之負責
    人丙○及被告丁○○之對話中，原告稱：「老闆娘，那張呢」，被告丁○○稱：
    「那張我還沒問清楚，要問清楚才能蓋給你」，丙○稱：「那張上面有說：：：
    你要符合裡面之條件」，被告丁○○稱：「我會問，該可以給你的會給你」：：
    ：，原告稱：「失業救濟金，是不一定會利用：：：有寫就好」，丙○稱：「但
    重點是我要負擔甚麼責任，我要問清楚」，此有錄影帶（含對話聲音）譯文表與
    錄影帶在卷可證，並經本院勘驗屬實，亦有勘驗筆錄可證，自堪信為真實。則由
    前開對話內容觀之，原告並非欲向被告索取系爭資遣費，若係兩造間確有資遣費
    之糾紛在，當無不提及之理；況原告於本院為前開勘驗時亦稱：「：：：丙○說
    要問人家，剛好有一女客戶來，她問女客戶要如何寫，客戶說裡面沒有這個條例
    ，可亦另外寫離職原因是其他」等語（見本院前開勘驗筆錄），則原告確係未符
    合勞動基準法之前開各規定而與雇主即被告詠盛公司同意終止勞動契約，應可認
    定。是依前開說明，原告對被告自無系爭資遣費請求權，其請求自屬無據，不應
    准許。
五、此外，原告未能提出積極確實之證據證明其得依勞動基準法之規定或兩造間有約
    定，而得請求被告給付系爭資遣費，則原告之請求，自無理由，不應准許。
六、原告既受敗訴判決，其假執行之聲請即失所附麗，應併予駁回。
七、本件事證已臻明確，兩造所為之其他主張，陳述並所提之證據，經審酌後，認均
    與本件之結論無礙，不再一一論述，併予敘明。
伍、訴訟費用負擔之依據：民事訴訟法第七十八條。
中　　　華　　　民　　　國　　　九十四　　  年　　  三　    月　　八  　日
~B臺灣臺中地方法院民事第三庭
~B 　法　　官　陳卿和
一、右為正本係照原本作成。
二、如不服本判決，應於判決送達後二十日內，向本院提出上訴狀。（須按他造當事
    人之人數附繕本）。
三、提起上訴，應以上訴狀表明(一)對於第一審判決不服之程度，及應如何廢棄或變更
    之聲明，(二)上訴理由（民事訴訟法第四百四十一條第一項第三款、第四款），提
    出於第一審法院。
四、民事向第二審法院上訴，應依民事訴訟法第七十七條之十六、第七十七條之十三
    之規定，預納裁判費，本件上訴人提起上訴，自應依法繳納上訴裁判費，關於上
    訴裁判費計算式為新台幣十萬元以下部分為一千五百元、逾十萬元至一百萬元部
    分為每萬元一百六十五元、逾一百萬元至一千萬元部分為每萬元一百四十八點五
    元，逾一千萬元至一億元部分為每萬元一百三十二元（其畸零之數不滿萬元，以
    萬元計算）。
中　　　華　　　民　　　國　　　九十四　　  年　　  三　    月　　八　　日
~B法院書記官　紀俊源
